【裁判字號】    88,簡上,502
【裁判日期】    890728
【裁判案由】    清償債務
【裁判全文】
臺灣臺北地方法院民事判決  八十八年度簡上字第五○二號
    上  訴  人  丙○○○
    訴訟代理人  乙○○
    被上訴人    聯邦商業銀行股份有限公司
    法定代理人  己○○
    訴訟代理人  戊○○
                甲○○
                丁○○
右當事人間請求清償債務事件，上訴人對於中華民國八十八年六月二十三日本院台北
簡易庭八十八年度北簡字第六一九五號第一審判決提起上訴，本院判決如左：
    主      文
原判決關於上訴人丙○○○敗訴部分暨訴訟費用之裁判均廢棄。
右開廢棄部分，被上訴人在第一審之訴及其假執行之聲請均駁回。
第一審（確定部分除外）、第二審訴訟費用由被上訴人負擔。
    事      實
甲、上訴人方面：
    一、聲明：
        (一)原判決廢棄。
        (二)被上訴人在第一審之訴及假執行之聲請均駁回。
        (三)第一、二審訴訟費用由被上訴人負擔。
    二、陳述：
        (一)上訴人並未授權任何人代為簽訂附記收件編號第00000000號保證
          書（以下簡稱系爭保證書）。
        (二)被上訴人所持有之系爭保證書上簽名亦非上訴人本人所簽立。
        (三)再者被上訴人亦未對上訴人進行連帶保證之對保手續，故對於債務人所積
          欠之債務無庸負連帶清償責任。
    三、證據：聲請訊問證人高世芳。
乙、被上訴人方面：
    一、聲明：
        (一)駁回上訴。
        (二)上訴費用由上訴人負擔。
    二、陳述：除與原判決記載相同者，茲引用之外補稱：
        (一)系爭保證書係原審被告高世賢持交予被上訴人作為擔保信用卡刷卡消費債
          務之用。
        (二)本件被上訴人於收取系爭保證書後曾以電話連繫連帶保證人即上訴人作對
          保手續之動作。
    三、證據：援用第一審所提證據為證。
丙、本院依職權諭令被上訴人提出系爭保證書原本暨函台北國際商業銀行調取上訴人
    向該銀行開立帳號00000000號之開戶印鑑卡（此有該銀行八十八年九月
    八日（88）北商銀店字第一五六號函附印鑑卡影本可稽）。
    理      由
一、本件被上訴人起訴主張：原審被告高世賢邀同上訴人擔任連帶保證人，於民國（
    下同）八十七年十二月三十日與被上訴人簽訂信用卡使用契約，並領用信用卡，
    依約原審被告高世賢即得於財團法人聯合信用卡處理中心之特約商店記帳消費，
    但應於次月繳款截止日前向被上訴人清償，逾期應給付按日息萬分之五點四計算
    之利息及按上開利息百分之十計算之違約金，詎原審被告高世賢自八十七年十月
    三日起至八十七年十一月十一日止，共消費記帳新台幣（下同）十九萬五千四百
    九十九元，其中十九萬一千七百一十五元為消費款、二千九百一十一元為循環利
    息、八百七十三元為違約金，未按期給付，而上訴人既為連帶保證人，自應負連
    帶清償之責，為此請求上訴人給付十九萬五千四百九十九元，及其中十九萬一千
    七百一十五元自八十七年十二月二十二日起至清償日止按日息萬分之五點四計算
    之利息及按上開利息百分之十計算之違約金等語。
    本件上訴人則以：伊並未授權任何人在被上訴人所提示之保證書上連帶保證人欄
    位內簽名，亦未同意擔任原審被告高世賢之連帶保證人等語，資為抗辯。
二、經查被上訴人起訴主張原審被告高世賢刷卡消費記帳十九萬五千四百九十九元，
    其中十九萬一千七百一十五元為消費款、二千九百一十一元為循環利息、八百七
    十三元為違約金，未按期給付之事實，已據其提出信用卡申請書暨消費明細表等
    件為證，茲兩造有爭議者，為上訴人是否同意原審被告高世賢簽立系爭保證書擔
    任其連帶保證人？分述如下：
三、按原告對於自已主張己盡證明之責後，被告對其主張，如抗辯其不實並提出反對
    之主張者，則被告對其反對之主張，亦應負證明之責，此為舉證責任分擔之原則
    ，最高法院十八年上字第二八五五號判例意旨可參，又按民事訴訟法三百五十八
    條關於私文書經本人或其代理人簽名、畫押、蓋章或按指印者，推定為真正之規
    定，須其簽名、畫押、蓋章或按指印係本人或其代理人為之，在當事人間已無爭
    執或經舉證人證明者，始得適用，此觀諸最高法院二十八年上字第一０號判例意
    旨甚明。
四、惟查本件上訴人否認系爭保證書上簽名之真正，而被上訴人是請求上訴人履行連
    帶保證之責，固除上訴人自認被上訴人所主張連帶保證之事實外，應先由被上訴
    人就其主張此項事實，負舉證之責任，必須證明其為真實後，被告於其抗辯事實
    ，始應負證明之責任，復經本院比對被上訴人所提出之系爭保證書原本與向台北
    國際商業銀行函調之印鑑卡上「丙○○○」之簽名，其中有關系爭保證書「美」
    字為結合上兩點、「王」字型與「大」字型而成，但印鑑卡上「美」字則係由上
    而下一筆為之，且系爭保證書「枝」字則結合「木」、「十」及「又」等字型分
    開三次寫成，而印鑑卡上「枝」字左邊「木」字以分離方式，右邊「支」字係一
    筆為之，顯見系爭保證書與被上訴人所親筆書寫之印鑑卡並非同一人所為，況且
    被上訴人於本院審理中亦陳述系爭保證書之「丙○○○」與印鑑卡上之簽名並不
    一樣等語（見本院八十九年七月十八日言詞辯論筆錄），第查被上訴人陳述確實
    以電話方式向上訴人對保乙節，惟此為上訴人所否認，但以電話方式實施對保手
    續，依一般常理如何能確實認定對方既為意思表示之相對人，再參以被上訴人亦
    陳稱因當初實施對保手續之職員已離職故無法通知其到庭作證等語（見本院八十
    九年一月三十一日、六月五日準備程序筆錄），是被上訴人未能舉證證明系爭保
    證書上之簽名確為上訴人所自為或者同意由原審被告高世賢所為，是被上訴人就
    此項有利之事實，並未能舉證以實其說，揆諸前開判例之說明，上訴人自免負保
    證人之責。
五、綜上所述，上訴人抗辯並未同意擔任原審被告高世賢向被上訴人刷卡記帳之連帶
    保證人乙節自屬可信，被上訴人前揭主張上訴人擔任連帶保證為不足採。從而，
    被上訴人本於連帶保證之法律關係，請求上訴人給付十九萬五千四百九十九元，
    及其中十九萬一千七百一十五元自八十七年十二月二十二日起至清償日止按日息
    萬分之五點四計算之利息及按上開利息百分之十計算之違約金，為無理由，不應
    准許，其假執行之宣告，自有未洽，上訴意旨指摘原判決不當，求予廢棄改判，
    為有理由，自應由本院予以廢棄改判，如主文第二項所示。
六、據上論結，本件上訴為有理由，依民事訴訟法第四百三十六條之一第三項、第四
    百四十九條第一項、第七十八條，判決如主文。
中      華      民      國      八十九    年      七      月  二十八    日
                                    民事第四庭審判長法官  謝明珠
                                                    法官  蔡政哲
                                                    法官  陳博文
右為正本係照原本作成
本判決不得上訴
中      華      民      國      八十九     年     七      月    二十八    日
                                                         法院書記官 蘇彥宇


司法院資訊處製作；財團法人民間司法改革基金會備份。
